【裁判字號】    97,台抗,785
【裁判日期】    971113
【裁判案由】    強盜等罪定應執行刑
【裁判全文】
最高法院刑事裁定              九十七年度台抗字第七八五號
抗  告  人  甲○○
上列抗告人因強盜等罪案件，不服台灣高等法院台南分院中華民
國九十七年十月八日定應執行刑之裁定（九十七年度聲字第一一
九三號），提起抗告，本院裁定如下：
    主  文
原裁定撤銷，應由台灣高等法院台南分院更為裁定。
    理  由
按法律上賦予法院或法官自由裁量之事項，並非得恣意任為或毫
無限制，而須在法規或法律原則之規範界限內，衡酌個案之具體
情況，為公平、合理、適當之裁決。是於裁量時，自須受法律規
範之目的、精神、理念及法律秩序所指導。又刑法第五十條規定
，裁判確定前犯數罪者，併合處罰之，屬強制規定，目的在使被
告（或受刑人）得依同法第五十一條各款規定，享有併合處罰、
限制加重刑罰之恤刑利益。裁判確定前犯數罪符合併合處罰之案
件，有二以上之裁判，應依刑法第五十一條第五款至第七款定應
執行之刑者，最後事實審法院檢察署檢察官應依刑事訴訟法第四
百七十七條第一項規定，聲請該法院裁定之，乃檢察官為被告之
利益而為聲請，法院於定應執行之刑時自不得諭知較重於原裁判
合併刑期之總合，否則即有違數罪併罰禁止不利於被告（或受刑
人）之恤刑立法目的。本件原裁定以：抗告人甲○○所犯強盜等
共二十一罪，先後經台灣嘉義地方法院及原審法院判處罪刑確定
（詳如原裁定附表所示），合於數罪併罰定應執行刑之規定，因
依檢察官聲請，在各刑之最長期（七年六月）以上，各刑合併之
刑期（三十六年二月）以下，定其應執行有期徒刑三十年。惟查
抗告人所犯如原裁定附表：(一)編號一至四所列四罪、編號五至十
八所列十四罪，分別經台灣嘉義地方法院九十六年度訴字第七三
一號、九十六年度訴字第八六九號判決依序定應執行有期徒刑七
年十月、一年四月確定。上開十八罪，復經該法院九十六年度聲
字第九一九號裁定應執行有期徒刑八年十月確定。(二)編號十九至
二十一所列三罪，經原審法院九十七年度上訴字第三七二號判決
應執行有期徒刑十二年確定，有各該裁判在卷可稽。上述(一)(二)所
定應執行之有期徒刑，如各自分別執行，總計亦僅有期徒刑二十
年十月，原審未審酌上情，竟定應執行有期徒刑三十年，遠較未
裁定前更不利於抗告人，其裁量權之行使，顯違上述數罪併罰之
恤刑立法目的，自有未當。抗告意旨執以指摘原裁定不當，為有
理由，應由本院將原裁定撤銷，由原審法院更為適法之裁定。
據上論結，應依刑事訴訟法第四百十三條前段，裁定如主文。
中    華    民    國  九十七  年   十一   月   十三   日
                      最高法院刑事第十一庭
                          審判長法官  花  滿  堂
                                法官  黃  正  興
                                法官  陳  東  誥
                                法官  林  錦  芳
                                法官  洪  昌  宏
      本件正本證明與原本無異
                                      書  記  官
中    華    民    國  九十七  年   十一   月   十七   日
                                                      K


司法院資訊處製作；財團法人民間司法改革基金會備份。
